最　高　行　政　法　院　判　決　　　　　　　　　　九十一年度判字第一五七號
　　原　　　告　甲○○○
　　被　　　告　臺北市政府警察局
　　代　表　人　王進旺
右當事人間因工商登記事件，原告不服內政部中華民國八十九年三月三十日台（八九
）內訴字第八九○二三七四號再訴願決定，提起行政訴訟，本院判決如左：
　　主  文
原告之訴駁回。
訴訟費用由原告負擔。
　　事  實
緣被告原許可原告於臺北市○○區○○街十六巷一弄一號設立「明月亭」公娼戶，因
查原告於民國八十二年三月六日起至八十六年九月六日止，將明月亭公娼戶轉讓蘇秀
雲經營，被告乃於八十八年五月七日以北市警行字第八八二三九三三四○○號函請其
所屬萬華分局應予吊銷明月亭公娼戶許可證，經萬華分局於八十八年五月七日以北市
警萬分行字第八八六一五○六五○○號函原告吊銷該公娼戶許可證，另於八十八年五
月十日以北市警萬分行字第八八六一五○九九○○號函請被告註銷該公娼戶許可證。
原告對被告八十八年五月七日北市警行字第八八二三九三三四○○號函及萬華分局八
十八年五月七日北市警萬分行字第八八六一五○六五○○號函不服，前向臺北市政府
提起訴願，經該府審認八十八年五月七日北市警行字第八八二三九三三四○○號函為
行政機關內部之意思表示，非屬行政處分，此部分訴願駁回，另公娼戶之管理非為萬
華分局之權限範圍，萬華分局八十八年五月七日北市警萬分行字第八八六一五○六五
○○號函吊銷該公娼戶許可證，應予撤銷，並另為處理。嗣被告依上開訴願決定，於
八十八年九月二十三日以北市警行字第八八二八一八三五○○號函知原告吊銷明月亭
公娼戶許可證，溯及自八十八年五月七日生效。原告不服，提起訴願、再訴願，遞遭
決定駁回，遂提起行政訴訟。茲摘兩造訴辯意旨如次：
原告起訴意旨略謂：一、臺北市公娼管理辦法無禁止委託之規定：臺北市公娼管理辦
法第八條所禁止者為「不准遷移地址、擴大執業所、改變名稱、轉讓、出租、繼承及
變更負責人」等。並無禁止負責人雇用他人或於因故暫時委託他人代為經營。故原處
分以「委託蘇秀雲女士經營」為由，吊銷許可證，與法令並不相符。二、本件並無轉
讓或變更負責人之情事：原告於八十二年間因病長期住院，於住院期間因無法親自經
營，故將所有公娼戶委託蘇秀雲代為管理，惟不論與登記名義或對內外一切法律關係
，其主體仍為原告，蘇秀雲僅為其代理人。故並無臺北市公娼管理辦法第八條禁止之
轉讓或變更負責人之情形。三、原告之許可證事後尚經二度核准更新：原告自八十二
年三月六日起委託蘇秀雲代為管理，至八十二年七月七日止，期間僅四個月，屬暫時
代理之性質。其後即親自經營。至八十八年五月七日遭吊銷前，曾於八十四年六月一
日及八十八年四月十三日換發新許可證，均未因前開委託事項遭到質疑，顯示被告於
換證時並不認為暫時委託他人管理為違法。基於信賴保護原則，被告不應突然吊銷原
告之許可證。又本件係因市議員質詢，媒體揭露致被告受壓力所為，然市議員及媒體
對於事實並未深入明瞭，其質詢及報導與事實出入甚大，被告未予詳查，即為吊銷之
處分，不僅不當，更令人民有前後法令執行矛盾之疑慮。訴願決定及再訴願決定亦未
加詳查，不應維持。四、至於訴願決定及再訴願決定理由中引用原告與蘇秀雲間之「
委託協議書」指實際上為轉讓。惟該協議書上記載由蘇秀雲管理一切店務，故一切人
事、房租等開支由蘇全權支付，此係因原告因病無法親自管理而為之授權，並非將營
業或盈虧全部移轉予蘇之意，決定書理由之認定，應有誤會，且並未就其真意查明。
為此，請鈞院詳查事實，判決撤銷原處分、一再訴願決定，以符法治等語。
被告答辯意旨略謂：一、按被告吊銷原告公娼戶許可證之事實認定及法令依據：原告
於八十二年三月六日起至八十六年九月六日臺北市廢止公娼止，計四年六個月擅將「
明月亭」公娼戶轉讓予蘇秀雲經營，違反臺北市公娼管理辦法第八條第一項規定「公
娼戶以民國八十六年九月六日以前已經許可執業者為限，不得新設，原許可者，不准
遷移地址、擴大執業場所、改變名稱、轉讓、出租、繼承及變更負責人，違者吊銷其
許可證，．．．。」查原告與蘇秀雲訂定之「委託協議書」詳載「明月亭」公娼戶之
一切人事、房租、水電及雜費等均由蘇秀雲女士支付，若有違法情事，亦由蘇秀雲負
責。由上足證，蘇秀雲並非代原告管理事務，「明月亭」公娼戶實質轉讓予蘇秀雲長
時間經營，並非暫時委託。二、原告前於八十二年三月六日起因肝病住院，查其所書
立之委託協議書，載明「一切人事、房租、水電以及雜費開支由受託人全權支付。」
查解釋意思表示，應探求當事人真意，不得拘泥於所用之辭句，民法第九十八條定有
明文。准此，該公娼戶之委託經營是否構成轉讓，應依事實審定當事人意思而定，如
長期委託他人經營而自己不問業務處理者，即有假委託之名而行轉讓之事實，揆諸禁
止轉讓之立法目的，應認定係屬轉讓許可證。三、查原告於八十年十月十一日因病危
送榮總醫院醫治，而休業一年六個月。依行為時之臺北市管理娼妓辦法第十條第三項
「妓女戶應將許可證懸掛在顯明處，許可證如有損壞或遺失時，應報請本府警察局換
發或補發，停業在一個月以上或無妓女執業或自動歇業者，應將許可證繳銷。」規定
，原告當時即應自動繳銷系爭公娼戶許可證，自無再「委託他人管理」之餘地。四、
原告辯稱蘇秀雲管理「明月亭」期間僅四個月．．．云云，按原告於八十八年五月五
日在被告所屬萬華分局桂林路派出所調查筆錄中證稱：「．．．在前（八十七）年市
府宣告廢娼（按臺北市政府以八十六年九月四日府法三字第八六○六二八二九○○號
令廢止臺北市管理娼妓辦法）之前均是交由蘇秀雲經營．．．。」原告辯稱委託蘇秀
雲管理時間僅四個月，自難採憑。且不論蘇秀雲經營「明月亭」之時間究為四年六個
月或四個月，均不改上開「明月亭」公娼戶已轉讓蘇秀雲經營之事實。是以，原告違
反臺北市公娼管理辦法第八條第一項規定，殆無疑義。至原告所稱系爭公娼戶許可證
遭吊銷前，曾於八十四年六月一日及八十八年四月十三日換發新許可證，均未因委託
事項遭到質疑，基於信賴保護原則，被告不應突然吊銷原告之許可證乙節；查被告前
未查知「明月亭」公娼戶已經轉讓予蘇秀雲，故准予換發新許可證，直至八十八年四
月間經市議員質詢，被告始於八十八年五月間查知轉讓經營事實，即予吊銷原告之公
娼戶許可證，自無違誤。原告故意隱匿違反法令事實，當無信賴保護原則之適用。從
而，被告所為之處分，並無不合。五、綜上論結，本件行政訴訟為無理由，請判決駁
回等語。
　　理  由
按「公娼戶以民國八十六年九月六日以前已經許可執業者為限，不得新設。原許可者
，不准遷移地址、擴大執業場所改變名稱、轉讓、出租、繼承及變更負責人，違者吊
銷其許可證。」臺北市政府八十八年一月二十五日訂頒之臺北市公娼管理辦法第八條
第一項前段定有明文。本案原告原經被告許可於臺北市○○區○○街十六巷一弄一號
設立「明月亭」公娼戶，嗣經被告以原告於八十二年三月六日起至八十六年九月六日
止，將明月亭公娼戶轉讓蘇秀雲經營，而以八十八年九月二十三日北市警行字第八八
二八一八三五○○號函知原告吊銷明月亭公娼戶許可證，溯及自八十八年五月七日生
效。原告不服，循序提起行政訴訟，主張：臺北市公娼管理辦法第八條規定，並無禁
止負責人僱用他人或於因故暫時委託他人代為經營，故原處分以原告「委託蘇秀雲女
士經營」為由吊銷許可證，與法令並不相符。況原告於八十二年間因病長期住院，於
住院期間因無法親自經營，故將公娼戶委託蘇秀雲代為管理，惟不論與登記名義或對
內外一切法律關係，其主體仍為原告，蘇秀雲僅為代理人，故無臺北市公娼管理辦法
第八條禁止之轉讓或變更負責人之情形。原告自八十二年三月六日起委託蘇秀雲代為
管理，至八十二年七月七日止，期間僅四個月，屬暫時代理之性質，其後即親自經營
。至八十八年五月七日遭吊銷前，曾於八十四年六月一日及八十八年四月十三日換發
新許可證，均未因前開委託事項遭到質疑，顯示被告於換證時並不認為暫時委託他人
管理違法。基於「信賴保護原則」，被告不應突然吊銷原告之許可證云云。經查，行
政法信賴保護原則係指人民因相信既存之法秩序，而安排其生活或處置其財產，則不
能因嗣後法規之制定或修正，而使其遭受不能顯預見之損害，用以保障人民之既得權
，並維護法律尊嚴，合先明。本件原告與蘇秀雲簽訂「委託協議書」記載：「本人
甲○○○．．．將．．．明月亭妓女戶．．．自八十二年三月六日起委託受託人蘇秀
雲管理一切店務，經雙方協議．．．一一切人事、房租、水電以及雜費開支由受託人
全權支付。二一切店務以臺北市娼妓管理規則為依據，不得有任何違反法令之情事發
生，若有違法者，由受託人負一切法律責任，並放棄先訴抗辯權．．．」又原告於八
十八年五月五日在被告所屬萬華分局桂林路派出所作偵訊（調查）筆錄稱：「在前年
市府宣告廢娼之前均是交由蘇秀雲經營．．．」等情，有委託協議書及偵訊筆錄各一
份附原處分卷足稽。從而，該契約書之名義雖為委託協議書，惟參酌契約內容及原告
偵訊陳述意旨，原告並非僅將明月亭公娼戶委由蘇秀雲管理，而係轉讓明月亭公娼戶
予蘇某；且由其約定，係自八十二年三月六日起即轉讓，則被告於八十八年九月二十
三日以北市警行字第八八二八一八三五○○號函，依臺北市政府八十八年一月二十五
日訂頒之臺北市公娼管理辦法第八條第一項前段規定，予以吊銷明月亭公娼戶許可證
，核無不合，並非無法源依據。又由前開原告偵訊筆錄所言，系爭公娼戶自臺北市政
府廢娼前已交由蘇某經營，則原告所稱僅委託蘇某管理時間四個月，核無足採。另被
告不知原告自八十二年三月六日起已將明月亭公娼戶轉讓予蘇某，雖於八十四年六月
一日及八十八年四月十三日仍換發原告新許可證，但於八十八年四月間經由市議員於
議會質詢被告人員時，被告始查知原告上開違章情節，進而予以吊銷原告公娼戶許可
證，仍因原告故意隱匿違章事實，自無前揭信賴保護原則之適用。原告主張，核無足
採。揆諸首揭說明，本件原處分核無違誤，一再訴願決定遞予維持。亦無不合，原告
猶執前詞，聲明撤銷，為無理由，應予駁回。
據上論結，本件原告之訴為無理由，爰依行政訴訟法施行法第二條、行政訴訟法第九
十八條第三項前段，判決如主文。
中　　華　　民　　國　　九十一　　　年　　 一 　　　　月　　二十四　　　日
                    最 高 行 政 法 院  第 五 庭
                                審 判 長 法  官　　　廖　政　雄
                                         法  官　　　趙　永　康
                                         法  官　　　林　清　祥
                                         法  官　　　鍾　耀　光
                                         法  官      姜  仁  脩
右  正  本  證  明  與  原  本  無  異
　　　　　　　　　　　　　　　　　　　　 法院書記官　莊  俊  亨
中　　華　　民　　國　　九十一　　　年　　　一　　　　月　　二十四　　　日
